【裁判字號】    91,易,4528
【裁判日期】    920711
【裁判案由】    詐欺
【裁判全文】
臺灣高雄地方法院刑事判決                        九十一年度易字第四五二八號
    公  訴  人  臺灣高雄地方法院檢察署檢察官
    被      告  甲○○
    選任辯護人  吳建勛律師
                張清雄律師
                游雪莉律師
右列被告因詐欺案件，經檢察官提起公訴（九十一年度偵緝字第七三九號、九十一年
度偵字第九七七二號），本院判決如左：
    主  文
甲○○無罪。
    理  由
一、公訴意旨略以：甲○○係浚易企業有限公司（下稱浚易公司）負責人，因對外積
    欠債務，需錢孔急，竟意圖為自己不法之所有，於民國九十年九月一日，至台中
    縣烏日鄉○○路○段二十一號欣固鋼鐵股份有限公司（下稱欣固公司），以推銷
    其有鋼鐵一批，保證品質優良，願於同年九月七日準時交貨，但因資金不足，需
    要欣固公司先行給付貨款以供進貨為詐術，致使欣固公司負責人吳蒼男不疑有他
    ，陷於錯誤，遂答應先開立日期為九十年九月四日、金額為新臺幣（下同）五百
    萬元，有效期限至九十年十月四日之中央信託局不可撤銷信用狀乙紙予甲○○，
    約定交貨後，甲○○憑統一發票及信用狀向中央信託局提領貨款，惟於同年九月
    五日甲○○收到中央信託局之信用狀後，便立即製作以出貨之內容不實發票，於
    九月七日向中央信託局高雄分局提款，同日匯入世華銀行高雄分行後取走該筆款
    項，供自己使用。而屆交貨日期甲○○未依約交貨，欣固公司以電話查詢，甲○
    ○藉詞作業疏失，答應九月九日前交貨，並將內容不實之發票第三聯寄往欣固公
    司，混淆視聽，詎九月十日欣固公司再以電話查詢，惟浚易公司均無人接聽電話
    ，欣固公司負責人吳蒼男立即南下前往浚易公司找尋甲○○，惟其已不知去向，
    經向中央信託局及世華銀行查詢得知上情。因認被告甲○○涉有刑法第三百三十
    九條詐欺取財罪嫌等語。
二、本件公訴人認被告甲○○涉有刑法第三百三十九條第一項詐欺取財罪犯行，係以
    被告坦承並未出貨，並經欣固公司代表人吳蒼男指訴歷歷，並有中央信託局不可
    撤銷信用狀、匯票承兌申請書、匯票影本各一紙、被告寄發統一發票與告訴人之
    信封影本一紙、統一發票影本六張等在卷可證，另經中央信託局押匯業務職員林
    碧春與本件五百萬元信用狀承辦人員蔡尚娟證述屬實，被告犯行應可認定為其所
    憑之論據。
三、按犯罪事實應依證據認定之，無證據不得推定其犯罪事實；又不能證明被告犯罪
    者，應諭知無罪之判決。刑事訴訟法第一百五十四條及第三百零一條第一項前段
    分別定有明文。又按而所謂認定犯罪事實之證據，係指足以認定被告確有犯罪行
    為之積極證據而言，該項證據自須適合於被告犯罪事實認定，始得採為斷罪資料
    ；苟未能發現相當證據，或證據不足以證明，自不能以推測或擬制之方法，以為
    裁判基礎。最高法院著有二十九年度上字第三一０五號及四十年度台上字第八六
    號判例可資參照。
四、訊據被告甲○○堅決否認其事，辯稱：「這筆我們約好要作假帳，發票是欣固公
    司開給久融公司，久融公司再開給浚易公司，透過三角關係，吳蒼男的五百萬元
    才能夠透過我以信用狀的方式提領出來，當時我領到五百萬元時，做生意失敗，
    我才把它據為己有，拿去償債。」等語，辯護意旨亦稱：「因八十七年間久融公
    司開始與欣固公司有鋼鐵交易買賣，雙方長期往來，欣固公司均按期給付貨款，
    且欣固公司負責人吳蒼男平時對被告甲○○照顧有加，因此被告甲○○對吳蒼男
    十分尊敬，嗣後吳蒼男要求被告甲○○配合，由欣固公司開信用狀予被告甲○○
    ，被告甲○○開假發票予欣固公司，幫其押匯，錢領出來後，再把錢匯給吳蒼男
    ，比較好周轉云云，被告甲○○思及吳蒼男平時對其照顧有加，為幫助吳蒼男周
    轉現金，遂允諾幫忙，並在吳蒼男指示下，配合開立假發票，製造假賣賣，以欣
    固、久融、浚易三家公司三角對開發票方式，利用信用狀套取資金，便於吳蒼男
    資金周轉，前於九十年八月間已以此手法套得資金九百五十萬一千四百十五元，
    被告均匯予吳蒼男。」等語。
五、經查：
  (一)按刑法第三百三十九條第一項詐欺罪之成立，以意圖為自己或第三人不法所有，
    以詐術使人將本人或第三人之物交付為要件。所謂以詐術使人交付，必須被詐欺
    人因其詐術而陷於錯誤，若其所用方法，不能認為詐術，亦不致使人陷於錯誤，
    即不構成該罪。最高法院四十六年台上字第二六０號判例可資參照。
  (二)被告甲○○於本件買賣關係中，並未實際出貨予告訴人吳蒼男乙節，業據被告於
    九十一年九月十二日偵查中自白稱：「我沒有出貨給他，請庭上原諒。」等語（
    詳見九十一年度偵緝字第七三九號偵查卷第五十頁），告訴人吳蒼男亦指訴：「
    被告只出貨到七月底」等語（前開偵查卷第四九頁反面），被告於本院審理時亦
    證稱：「是因為要保護告訴人吳蒼男才說有出貨。」等語（詳見本院九十二年一
    月二十八日訊問筆錄），顯見被告未出貨予告訴人之事實，應可認定。
  (三)惟依被告提出之欣固公司開立以浚易公司為買受人之發票共十七紙（發票日為九
    十年八月一日至同年月二十五日，金額合計共一千四百七十三萬零二百十元）、
    浚易公司開立以久融公司為買受人之發票共十九紙（發票日為九十年八月三日至
    同年月二十七日，金額合計共一千四百四十六萬三千二百五十八元）、久融公司
    開立以欣固公司為買受人之發票共十三紙（發票日為九十年八月十七日至同年月
    二十九日，金額合計共九百八十五萬八千七百二十六元）觀之（均詳見本院卷第
    六十一頁至第八十六頁），確實有以欣固公司、浚易公司、久融公司三角對開發
    票情事，參以告訴人吳蒼男於偵查中亦陳稱：「因為被告沒有資金，廠商不可能
    賣貨給他。」等語（詳見前開偵查卷第五一頁），何以告訴人所屬之欣固公司願
    意賣貨給浚易公司？浚易公司之資金又從何而來？且浚易公司與久融公司之實際
    負責人均為被告，何以浚易公司竟出貨予久融公司？參以告訴人吳蒼男亦指稱被
    告指出貨至七月底，則前開久融公司開立予欣固公司之發票應係為實際交貨之假
    買賣，被告與告訴人吳蒼男以欣固、浚易、久融三家公司互相對開發票，製造虛
    偽不實之「進項」及「銷項」，逃避營業稅主管機關之稽查，應可認定。
  (四)欣固公司開立金額分別為四百二十三萬元、五百五十萬元之信用狀予久融公司，
    被告則持該信用狀前往押匯銀行即中央信託局押匯，並於九十年八月二十八日匯
    款九百七十三萬元至久融公司於彰化銀行南高雄分行帳戶之事實，亦有久融公司
    存摺內頁影本一件附卷可查，而久融公司收受前開押匯款項後，被告隨即匯出四
    百五十萬一千四百十五元至告訴人吳蒼男開立之中興銀行興中分行帳戶，及匯出
    五百萬元至欣固公司開立之第一銀行南臺中分行帳戶，亦有彰化銀行南高雄分行
    、中興商業銀行興中分行及第一商業銀行南臺中分行函文及所附交易明細、開戶
    資料等件附卷可查，顯見被告辯稱其與告訴人吳蒼男間於九十年八月間利用欣固
    、浚易、久融公司三角對開發票，由被告幫告訴人吳蒼男押匯，領得款項後再把
    錢匯給告訴人吳蒼男之事實為真實，亦可認定。
  (五)被告與告訴人以同一手法，由欣固公司開立以久融公司為買受人之發票共六紙（
    發票日為九十年八月二十日至同年月二十五日），金額合計共五百萬零五十八元
    ，表示久融公司於八月間有向欣固公司購入鋼帶等貨品，久融公司再開立以浚易
    公司為買受人之發票共六紙（發票日為九十年九月一日至同年月三日），金額合
    計共四百六十五萬六千三百五十八元，表示久融公司於八月間有向浚易公司購入
    鋼帶等貨品，浚易公司再開立以欣固公司為買受人之發票共六紙（發票日為九十
    年九月一日至同年月四日），金額合計共五百萬零五十六元，表示欣固公司於八
    月間有向浚易公司購入鋼帶等貨品之事實，有前開發票附卷可查（詳見本院卷第
    八七頁至第九五頁），告訴人吳蒼男指訴因為被告沒有資金，廠商不可能賣貨給
    被告，則何以告訴人所屬之欣固公司願意賣貨給浚易公司？浚易公司之資金又從
    何而來？且浚易公司與久融公司之實際負責人均為被告，何以浚易公司竟出貨予
    久融公司？是本件亦與前述被告與告訴人共謀三角對開發票，由被告幫告訴人吳
    蒼男押匯，領得款項後再把錢匯給告訴人吳蒼男之情節相同，亦可認定。
  (六)告訴人雖稱欣固公司於九十年八月於銀行尚存有七百五十七萬九千八百九十三元
    ，九月尚存有六百四十五萬八千零九十一元，不需與被告串謀向中信局套用資金
    云云，惟依其提出之存摺資料所示，有多筆為定存，並非告訴人能自由動用，且
    被告配合告訴人向中央信託局領得之金額，分別高達九百五十萬一千四百十五元
    及五百萬元，遠超出告訴人公司當時可自由動用之款項，且依被告提出欣固公司
    於中興銀行興中分行開立之帳戶存摺所示，九十年八月二十八日有一筆金額為九
    百五十萬一千四百十五元之款項匯入，核與被告前開所辯情節相符，亦可認定本
    件係被告與告訴人共謀以三角對開發票及虛偽開發信用狀押匯方式詐騙中央信託
    局之信用狀押匯金額，待被告領得本件之押匯金額五百萬元後，竟未依約定將該
    款項交予告訴人，而私自侵占入己，應可認定。
  (七)綜上所述，被告並無對告訴人欣固公司負責人吳蒼男施用詐術詐取金錢之行為，
    而係被告與告訴人共謀詐取中央信託局金錢，嗣被告領得詐欺款項後竟起意侵占
    入己，而此一事實不在公訴人起訴範圍內，與本案公訴人所指之犯罪事實亦無同
    一性之關係，本院自不得予以審理、裁判，附此敘明。
  (八)本院復查無其他積極證據足資證明被告等有何公訴人所指之詐欺告訴人之犯行，
    揆諸前揭法律規定及判例意旨，即屬不能證明被告犯罪，依法應諭知無罪之判決
    。
據上論斷，依刑事訴訟法第三百零一條第一項，判決如主文。
本案經檢察官林敏惠到庭執行職務。
中      華      民      國    九十二    年      七      月     十一     日
                                  臺灣高雄地方法院刑事第四庭
                                      法  官  陳業鑫
右正本證明與原本無異。
如不服本判決，應於送達後十日內，向本院提出上訴狀。
                                      書記官  陳素徵
中      華      民      國    九十二    年      七      月     十五     日


司法院資訊處製作；財團法人民間司法改革基金會備份。
